臺灣臺中地方法院刑事判決
111年度訴字第1889號
公  訴  人  臺灣臺中地方檢察署檢察官
被      告  鍾智翔


上列被告因傷害等案件，經檢察官提起公訴（111 年度偵字第32
116 號），本院判決如下：
    主    文
鍾智翔犯傷害罪，處拘役肆拾伍日，如易科罰金，以新臺幣壹仟
元折算壹日。又犯恐嚇危害安全罪，處拘役參拾日，如易科罰金
，以新臺幣壹仟元折算壹日。應執行拘役陸拾日，如易科罰金，
以新臺幣壹仟元折算壹日。
    犯罪事實
一、鍾智翔及其女友王筱彤、楊宇閎先前均係愛爾蘭商速聯股份
    有限公司之同事（鍾智翔於民國111 年3 月間離職），因楊
    宇閎、王筱彤於111 年間合資購買車牌號碼0000-00 號自用
    小客車，並由楊宇閎於111 年5 月23日下午3 時30分許與原
    車主辦理簽約事宜，且將該車登記在王筱彤名下，其等復相
    約於111 年5月30日中午12時20分許在臺中市○○區○○路00號
    前進行驗車，迨楊宏閎依約駕車抵達上址時，王筱彤亦由鍾
    智翔陪同前來並坐進該車駕駛座、楊宇閎改坐在副駕駛座，
    鍾智翔則坐在駕駛座後方之後座。由於鍾智翔本對楊宇閎與
    王筱彤合資購買車輛一事感到不悅，又於驗車過程中得知車
    輛由楊宇閎保管中，因而質問楊宇閎，楊宇閎遂轉身面向坐
    在駕駛座後方之鍾智翔，並對鍾智翔解釋此間緣由，詎料鍾
    智翔認為楊宇閎態度不佳，而與楊宇閎發生口角，竟基於傷
    害他人身體之犯意，傾身向前並出手揮打楊宇閎之胸口，且
    要求楊宇閎下車談，楊宇閎隨口表示應允之意後，鍾智翔即
    下車從該車車尾處繞至副駕駛座，而於打開副駕駛座之車門
    時，仍承前傷害他人身體之犯意，先伸手拉扯楊宇閎之衣領
    ，其後緊接出手毆打楊宇閎之頸部，於此期間楊宇閎始終未
    下車，鍾智翔對此甚感不滿，竟基於恐嚇危害安全之犯意，
    向楊宇閎恫稱「我知道你在哪裡上班，要去門口堵你」等語
    ，以此揚言將加害楊宇閎之生命、身體，使楊宇閎心生畏懼
    ，致生危害於其安全；另楊宇閎因在車內、車外遭鍾智翔毆
    打，而受有右側胸部挫傷、前頸部挫傷等傷害。嗣經楊宇閎
    訴警究辦，始悉上情。
二、案經楊宇閎訴由臺中市政府警察局豐原分局報告臺灣臺中地
    方檢察署檢察官偵查起訴。
    理    由
壹、程序事項
一、本判決所引用被告以外之人於審判外之陳述，檢察官、被告
    鍾智翔於本院準備程序、審理中均未聲明異議（本院卷第55
    至62、109 至140 頁），本院審酌該等證據資料作成之情況
    ，核無違法取證或其他瑕疵，且與待證事實有關連性，認為
    適當得為證據，依刑事訴訟法第159 條之5 規定，均有證據
    能力。
二、又本判決所引用之非供述證據，查無違反法定程序取得之情
    形，依刑事訴訟法第158 條之4 規定之反面解釋，均具有證
    據能力。
貳、實體認定之依據
一、訊據被告對其於上開時、地與告訴人楊宇閎發生爭執，並有
    伸手拉扯告訴人之衣領，及對告訴人口出前開話語乙節坦承
    不諱，然矢口否認有何傷害、恐嚇危害安全等犯行，辯稱：
    我在車內、車外都沒有動手打楊宇閎，只有與楊宇閎發生拉
    扯，我是要拉楊宇閎下車，另外我雖然有對楊宇閎說「我知
    道你在哪裡上班，要去門口堵你」等語，可是這是氣話，之
    後就不了了之，我也沒有去找楊宇閎的麻煩云云。惟查：
  ㈠被告及證人王筱彤、告訴人先前均係愛爾蘭商速聯股份有限
    公司之同事（被告於111 年3 月間離職），因告訴人於111 
     年間與證人王筱彤合資購買車牌號碼0000-00 號自用小客
    車，並於111 年5 月23日下午3 時30分許與原車主辦理簽約
    事宜，且將該車登記在證人王筱彤名下，而與證人王筱彤相
    約於111 年5 月30日中午12時20分許在臺中市○○區○○路00號
    前進行驗車，迨告訴人依約駕車抵達上址時，證人王筱彤係
    由被告陪同前來並坐進該車駕駛座，告訴人即改為坐在副駕
    駛座，被告則坐在駕駛座後方之後座，然於驗車過程中，被
    告對該車為何是由告訴人保管一事提出質疑，告訴人乃向被
    告解釋其中緣由，詎料被告認為告訴人態度不佳，而與告訴
    人起口角，及要求告訴人下車談，且於告訴人隨口表示應允
    之意後，旋即下車從該車車尾處繞至副駕駛座、打開副駕駛
    座之車門，並伸手拉扯告訴人之衣領，惟告訴人始終坐在副
    駕駛座上並未下車，被告又對告訴人口出「我知道你在哪裡
    上班，要去門口堵你」此語等情，業據被告於警詢、偵訊、
    本院準備程序及審理中供承在卷（偵卷第29至35、89至92頁
    ，本院卷第55至62、109 至140 頁），核與證人即告訴人楊
    宇閎、證人王筱彤於警詢、偵訊、本院審理時所為證述大致
    相符（偵卷第37至43、45至49、89至92頁，本院卷第109 至
    140 頁），並有監視器影像截圖、本院勘驗筆錄等件附卷為
    憑（偵卷第69至75頁，本院卷第58、59 、63至74頁），此
    部分事實堪以認定。
  ㈡按被害人就被害經過所為之指述，固不得作為認定犯罪之唯
    一證據，仍應調查其他補強證據以擔保其指證、陳述確有相
    當之真實性，而為通常一般人均不致有所懷疑者，始得採為
    論罪科刑之依據。惟茲所謂之補強證據，並非以證明犯罪構
    成要件之全部事實為必要，倘其得以佐證被害人指述之犯罪
    非屬虛構，能予保障所指述事實之真實性，即已充分。又得
    據以佐證者，雖非直接可以推斷該被告之實行犯罪，但以此
    項證據與被害人之指述為綜合判斷，若足以認定犯罪事實者
    ，仍不得謂其非屬補強證據。是所謂補強證據，不問其為直
    接證據、間接證據，或係間接事實之本身即情況證據，均得
    為補強證據之資料（最高法院105 年度台上字第2797號、10
    9 年度台上字第404 號判決意旨參照）。
　㈢參諸被告於偵查期間供稱：楊宇閎當天說要載我女友王筱彤
    去跑行程，之後我們一起在車外看車況，聊完之後，我們坐
    進車內要試車，對話中發生了口角，我是質疑楊宇閎為什麼
    是他簽合約書，楊宇閎叫我閉嘴，我就不高興用台語跟他說
    「你在拍沙小？不爽就下車講？」，我會跟楊宇閎起口角，
    是因為楊宇閎叫我閉嘴，而且楊宇閎長期以來一直私下聯繫
    王筱彤，還跟王筱彤一起合資買車，心裡有些不高興等語（
    偵卷第31、33、89頁）；證人楊宇閎於偵訊時證稱：我於11
    1 年5 月30日約中午12時許要給王筱彤驗車，被告也在場，
    被告當時態度不好，可能是因為被告不知道王筱彤買了1 台
    車，就大聲說「現在是要測試什麼？」，我回說「這台車還
    有一些細項的問題，所以還要約老闆整理車子」，我解釋完
    之後，他們說要試車，我就上副駕駛座，並拿行照、駕照給
    被告看，被告就問我說「為什麼車子一開始會在我那邊」，
    我回說「因為買賣合約是我簽的，但是過戶的名字是王筱彤
    」，之後被告又說「為什麼約是我簽，這樣如果後續有什麼
    問題或是出事情要找誰？」，我說「因為王筱彤說他沒空簽
    約」，被告就說「你在兇什麼？你態度為什麼這麼差？現在
    是要打架？」，我沒有叫被告閉嘴等語（偵卷第39 、91頁
    ），姑且不論證人楊宇閎斯時是否確有要求被告閉嘴，惟由
    被告、證人楊宇閎上開所陳，可見被告對證人楊宇閎與證人
    王筱彤間有所往來並一起買車乙事感到不滿，且於案發當天
    在車內討論購車之經過時，雙方又因細故而發生口角，準此
    ，被告實有可能因斯時與證人楊宇閎之言語爭執，而觸發過
    往累積之怨懟情緒，為求洩憤遂毆打證人楊宇閎。
　㈣又依證人楊宇閎於偵查期間證稱：被告在車上時先從後座徒
    手打我的胸口並且咆哮，然後示意我下車，後來被告跑出車
    外並打開副駕駛座的車門，接著扯我的衣服，之後就打了我
    第2 拳，打到我的頸部、攻擊我的喉嚨等語（偵卷第39、91
    頁）；於本院審理時所證：被告第1 次從後座打過來，打到
    我的胸口，後面他就開始叫囂，然後被告說要下車處理，就
    衝下車跑到副駕駛座並打開副駕駛座的車門，第2 次他直接
    針對我的喉嚨用拳頭打下去，在車內的時候，我坐在副駕駛
    座上、被告坐在駕駛座正後方，因為講話要看人，我是有點
    往後轉面對被告要跟被告解釋，結果被告就直接攻擊，被告
    出手的時候是整個人往右斜前，之後被告就是咆嘯，我也不
    知道說什麼，被告就說要下車處理，結果就衝下車，在車外
    的時候，被告是打開副駕駛座的車門，然後有點向前傾身進
    來車內並拉扯我胸口的衣服，被告就持續咆嘯，我都沒有再
    講話，被告就針對我的頸部打1 拳等語（本院卷第112 至11
    4 、117 、118 、120 、121 頁），即知被告在車內伸手打
    向證人楊宇閎之胸口後，又下車開啟副駕駛座車門並出手攻
    擊證人楊宇閎之頸部。而證人楊宇閎於犯罪事實欄所載時、
    地遭被告徒手毆打後，於案發當日下午2 時42分許至林新醫
    院急診就醫，並經醫師診斷有右側胸部挫傷、前頸部挫傷之
    情況，此有該院診斷證明書存卷可參（偵卷第67頁），故證
    人楊宇閎於案發後至林新醫院就醫，並經醫師診斷所見有上
    揭傷勢乙情，與案發時間尚屬密接；且觀證人楊宇閎之傷勢
    亦與一般人遭他人徒手毆打胸部、頸部所生之傷害情況相當
    ，足認證人楊宇閎所受上揭傷勢，核與其指訴遭被告以犯罪
    事實欄所載方式毆打之情節相合。另由證人王筱彤於本院審
    理時證述：楊宇閎和被告在車內爭吵時，楊宇閎轉過去後座
    跟被告解釋車子過戶的事，被告後來衝下車並跑到副駕駛座
    打開車門時，楊宇閎坐在副駕駛座，被告有動手拉楊宇閎的
    衣服，楊宇閎當時都沒有講話，我有跟被告說不要拉扯等語
    （本院卷第129 至132 頁），於警詢中並稱：被告確實有從
    後座跑去副駕駛座對楊宇閎做出推擠的動作，楊宇閎沒有毆
    打或傷害被告，只有被告單方面的推擠動作等語（偵卷第47
    頁）；輔以被告於本案偵審期間均坦言其打開該車副駕駛座
    的車門時有動手拉扯證人楊宇閎乙情（偵卷第33、90頁，本
    院卷第60頁），是以證人楊宇閎指述其遭被告徒手毆打胸部
    、頸部一節，即非全然無憑，殊值採信。
　㈤尤其，觀諸本院於準備程序時勘驗監視器影像之內容顯示，
    被告自該車副駕駛座走向車尾，再繞至該車左後座打開車門
    而取出1 袋物品後，隨即朝監視器影像上方處走去，證人王
    筱彤則從駕駛座下車往被告離去方向追去，惟被告不久後又
    折返欲走向該車，又證人王筱彤此時即以雙手拉住被告之左
    手，嗣後被告與證人王筱彤一同離去等情，有監視器影像截
    圖、本院勘驗筆錄在卷可考（偵卷第69至75頁，本院卷第58
     、59、63至74頁），是由勘驗結果及卷附影像截圖所呈現
    之畫面所見，被告顯然餘怒未消，乃有離去後又折返之舉，
    此由被告於偵訊時陳稱：我後來有想要再往車子的方向過去
    ，但被王筱彤制止，我還要衝過去是因為很生氣等語（偵卷
    第90頁），亦足證之。則以被告在拉扯證人楊宇閎之衣領而
    自行離去後，猶如此氣憤難平欲返回現場一節而論，不難想
    見被告在車內與證人楊宇閎爆發口角時，被告之情緒應係甚
    為激動，並於盛怒下猝然出手推打證人楊宇閎之胸部，此參
    證人楊宇閎於本院審理時證稱：在車上的時候，被告說我態
    度很差，就直接打過來，我跟王筱彤都嚇到，因為不知道會
    有這個狀況等語即明（本院卷第113 、115 頁）。再就證人
    楊宇閎於本院審理時證稱：被告打開副駕駛座的車門時，王
    筱彤有伸手護著我的身體，然後一邊哭、一邊說不要這樣等
    語（本院卷第115 、122 頁）；證人王筱彤於本院審理時所
    證：被告與楊宇閎發生口角，然後雙方越講越激動，楊宇閎
    口氣也很不好，被告就說不然不爽下車啊，楊宇閎就說走啊
    ，被告就衝下車拉楊宇閎的衣服，我有想要阻止被告，也有
    跟被告說不要拉扯等語（本院卷第128 、131 頁），可知被
    告站在開啟車門之副駕駛座旁徒手拉證人楊宇閎之衣領時，
    證人王筱彤有伸手試圖阻擋被告以保護證人楊宇閎，益證被
    告在車內有動手推打證人楊宇閎之胸部，且在開啟副駕駛座
    車門後亦有出手毆打證人楊宇閎之情況，否則證人王筱彤自
    無伸手護著證人楊宇閎之必要，以避免衝突擴大而一發不可
    收拾。綜觀被告與證人楊宇閎發生衝突之過程，被告主觀上
    確係出於傷害之故意，而徒手朝證人楊宇閎之胸口、頸部揮
    打，彰彰甚明。被告於本案偵審期間辯稱：我只有拉楊宇閎
    之衣領，不論在車內或車外都沒有打楊宇閎云云，實係卸責
    之詞，不足採信。
　㈥至證人王筱彤於警詢中固稱：被告沒有毆打或傷害楊宇閎，
    可能是因為推擠的動作不小心導致楊宇閎受傷等語（偵卷第
    47頁）；於本院審理時並稱：我在車內是看著前方，沒有轉
    頭看後座，所以不知道被告、楊宇閎之間有沒有發生推擠或
    拉扯，而在被告拉扯楊宇閎的衣領時，我是面對被告，沒有
    看見被告推楊宇閎的動作等語（本院卷第130 、134 頁）。
    惟證人王筱彤於案發時直到在本院審理中作證時其與被告仍
    係情侶，此據證人王筱彤於本院審理時證述在案（本院卷第
    124 、125 頁），衡以被告與證人楊宇閎於案發當日之衝突
    ，乃被告不滿證人楊宇閎與證人王筱彤有所往來又合資購車
    所引起，故證人王筱彤上開證詞非無出於迴護被告之動機，
    其憑信性尚堪存疑；何況證人王筱彤於偵訊、本院審理時被
    問及被告與證人楊宇閎為何起口角、有無發生肢體衝突等關
    鍵情節時，即以忘記為由或用模稜兩可之語帶過，是證人王
    筱彤所陳是否符於真實，確非無疑，自不得逕採為有利於被
    告之認定。
　㈦復按刑法於妨害自由罪章，以該法第305 條規範對於以加害
    生命、身體、自由、名譽、財產之事，恐嚇他人致生危害於
    安全者之刑責，目的在於保護個人免受不當外力施加恐懼的
    意思自由法益；倘以使人畏怖為目的，為惡害之通知，受通
    知人因心生畏懼而有不安全感，即該當於本罪，不以客觀上
    發生實際的危害為必要；又惡害之通知方式並無限制，凡一
    切之言語、舉動，不論直接或間接，足以使他人生畏懼心者
    ，均包含在內；至是否有使被害人心生畏懼，應以各被害人
    主觀上之感受，綜合社會通念判斷之（最高法院107 年度台
    上字第1864號判決意旨參照）。亦即恐嚇危害安全罪之成立
    並不以行為人真有加害之意或發生客觀上之危害為必要，舉
    凡一切言語、舉動足以使人生畏怖心者均屬之。互核被告於
    警詢時自承：我有對楊宇閎說過相不相信我找人去你公司找
    你類似的話等語（偵卷第114 頁）；證人楊宇閎於本院審理
    時證述：被告打到我的頸部之後，就一直謾罵、恐嚇我，恐
    嚇的內容就是被告說他知道我在哪裡上班，然後要去門口堵
    我等語（本院卷第114 頁），堪認被告係在出手毆打證人楊
    宇閎之頸部後，緊接對證人楊宇閎口出「我知道你在哪裡上
    班，要去門口堵你」等語，則以當時緊繃、劍拔弩張之情狀
    而論，自足使獲悉此等激烈話語之證人楊宇閎感到心理受迫
    、畏怖無疑，此由證人楊宇閎於本院審理時證稱：被告恐嚇
    我說他知道我在哪裡上班，然後要去門口堵我，這個會讓我
    害怕，因為之前曾經是在同樣的工作單位，被告知道我在哪
    裡上班等語（本院卷第114 頁），益可為證。而被告乃智識
    正常之成年人、受有相當教育，有其個人戶籍資料查詢結果
    存卷可佐（本院卷第13、14頁），故被告係有一定智識程度
    及社會歷練之人，有關對他人告以上開言詞，將造成他人受
    到威脅、感到內心恐懼一節，被告要無不知之理，卻依然為
    之，顯見其主觀上有以此惡害之通知，而致生危害於證人楊
    宇閎生命、身體安全之意，客觀上並已使證人楊宇閎深感畏
    怖，是被告所為顯已合於恐嚇危害安全罪之構成要件，殆無
    疑義。至被告於本案偵審期間雖辯稱：我當時只是說氣話，
    事後我也沒有找楊宇閎的麻煩云云（偵卷第33、91頁，本院
    卷第60頁），然依上開說明，倘以使人畏怖為目的，為惡害
    之通知，受通知人因心生畏懼而有不安全感，即該當於恐嚇
    危害安全罪之構成要件，並不以客觀上發生實際的危害為必
    要，縱然被告實際上並未做出加害證人楊宇閎之行動，仍無
    法憑此解免被告應負之恐嚇危害安全罪責，故被告前開所辯
    ，洵非可採。
二、綜上，本案事證明確，被告前開所辯委無足取，其上開犯行
    均堪認定，應依法論科。
參、論罪科刑
一、核被告所為，係犯刑法第277 條第1 項之傷害罪、刑法第30
    5 條之恐嚇危害安全罪。
二、又被告數次毆打告訴人楊宇閎之行為，係基於傷害之單一犯
    意，於同一地點、密切接近之時間實施，侵害同一法益，各
    行為之獨立性極為薄弱，依一般社會健全觀念，在時間差距
    上，難以強行分開，在刑法評價上，以視為數個舉動之接續
    施行，合為包括之一行為予以評價，較為合理，就被告所為
    傷害犯行，應論以接續犯之一罪。
三、被告上開所犯傷害罪、恐嚇危害安全罪，犯意各別，行為互
    殊，應予分論併罰。
四、爰以行為人之責任為基礎，審酌被告已屬智識成熟之成年人
    ，本應以和平、理性之方式與告訴人溝通，然僅因彼此有所
    爭執，即出手傷害告訴人，所為誠屬不該；縱使被告認為告
    訴人之語氣、態度不佳，惟被告並非全無解決之道，卻選擇
    以暴力、恐嚇手段處理此事，造成告訴人受傷、恐懼不安，
    被告之舉本不可取，自不得因而合理、正當化其所為犯行；
    並考量被告迄今未與告訴人達成和（調）解、彌補其所受損
    害或取得其諒解，及被告否認犯行等犯後態度；參以，被告
    此前曾有不法犯行經法院論罪科刑之情，有臺灣高等法院被
    告前案紀錄表在卷可按（本院卷第79至81頁）；兼衡被告於
    本院審理時自述高中肄業之智識程度、目前從事作業員的工
    作、未婚、無子之生活狀況（本院卷第139 頁），暨其犯罪
    之動機、目的、手段、告訴人之傷勢等一切情狀，分別量處
    如主文所示之刑暨定其應執行之刑，並均諭知易科罰金之折
    算標準。
據上論斷，應依刑事訴訟法第299 條第1 項前段，刑法第277 條
第1 項、第305 條、第41條第1 項前段、第51條第6 款，刑法施
行法第1 條之1 第1 項，判決如主文。
本案經檢察官何宗霖提起公訴，檢察官葉芳如到庭執行職務。
中　　華　　民　　國　 111　　年　　11　　月　　15　　日
                  刑事第十三庭　審判長法　官  劉敏芳

　　　　　　　　　　　　　　　　　　　法　官　簡佩珺　

　　　　　　　　　　　　　　　　　　　法　官  劉依伶
　　　　　　　　　　　　　　　　　　　
以上正本證明與原本無異。
如不服本判決應於收受送達後20日內向本院提出上訴書狀，並應
敘述具體理由；其未敘述上訴之理由者，應於上訴期間屆滿後20
日內向本院補提理由書（均須按他造當事人之人數附繕本）「切
勿逕送上級法院」。
告訴人或被害人如不服判決，應備理由具狀向檢察官請求上訴，
上訴期間之計算，以檢察官收受判決正本之日起算。
　　　　                              書記官  盧弈捷
中　　華　　民　　國　 111　　年　　11　　月　　15　　日

附錄本案論罪科刑法條： 
中華民國刑法第277條
傷害人之身體或健康者，處5年以下有期徒刑、拘役或50萬元以
下罰金。
犯前項之罪，因而致人於死者，處無期徒刑或7年以上有期徒刑
；致重傷者，處3年以上10年以下有期徒刑。
中華民國刑法第305條
以加害生命、身體、自由、名譽、財產之事恐嚇他人，致生危害
於安全者，處2年以下有期徒刑、拘役或9千元以下罰金。